臺灣臺北地方法院行政訴訟判決　
110年度交字第513號
原      告  于曉亮  
被      告  交通部公路總局臺北市區監理所

代  表  人  江澍人  
上列當事人間交通裁決事件，原告不服被告民國110年10月8日北
市監基裁字第25-AN00000000號裁決，提起行政訴訟，本院判決
如下：
    主  文
原處分撤銷。
訴訟費用新臺幣參佰元由被告負擔。被告應給付原告新臺幣參佰
元。
    事實及理由
一、程序事項：
　　本件係因原告不服被告依道路交通管理處罰條例（以下簡稱
    為道交條例）第85條所為之裁決，提起行政訴訟，經核屬行
    政訴訟法第237 條之1 第1項第1 款規定之交通裁決事件，
    爰依同法第237 條之7 規定，不經言詞辯論，逕為判決。
二、事實概要：
　㈠原告於民國110年7月22日中午12時29分許，騎乘車號000-000
    0號普通重型機車（以下稱為系爭機車），循臺北市○○區○○○
    路○○○○○○○號碼326號前路段時，涉有「行駛人行道」之違規
    行為，經民眾攝影提出檢舉，臺北市政府警察局大安分局（
    以下稱為舉發機關）查證認為屬實，乃製開110年8月3日北
    市警交大字第AN0000000號舉發通知單進行舉發。
　㈡原告不服提出申訴，經舉發機關查復認違規屬實，被告所屬
    基隆監理站乃於110年9月8日以北市監基站字第1100160427
    號函答覆主旨以「有關您陳述NFG-8738號車第AN0000000號
    違規單案，請於110年10月15日前繳納罰鍰新臺幣600元」，
    原告遂於110年10月6日具狀向本院提起本件行政訴訟，嗣再
    於同月8日臨櫃申請裁決，經被告依道交條例第45條第1項第
    6款、第63條第1項等規定，製開北市監基裁字第25-AN00000
    00號裁決書（以下稱為原處分）裁處原告罰鍰新臺幣（下同
    ）600元，並記違規點數1點。原處分當場由原告簽收完成送
    達。
三、本件原告主張：
　　舉發警員陳述地點，光復南路沒有門號，違規地點不明確，
    原告無從辨別違規地點禁止事況，也沒辦法到違規現場確認
    現場環境，且依照片所示，現場道路正在施工，一般行進中
    的騎士也沒辦法辨識：是人行道或騎樓或馬路，依當天記憶
    ：現場道路施工沒有告示牌說明或交通指引，只能依交通紅
    錐指引而行，陳情撤銷該筆罰單等語。並聲明：原處分撤銷
    。
四、被告則答辯以：
　㈠本案舉發機關係依據道交條例第45條第1項第6款之規定舉發
    。針對原告對於舉發疑義，依舉發機關查復略以：本案係民
    眾檢具系爭機車交通違規資料檢舉，經員警審核違規屬實後
    依法製單舉發；經再次審視民眾提供採證影像畫面，系爭機
    車於違規時、地「駕車行駛人行道或騎樓」，違規事證明確
    ，依法舉發並無違誤。複查證違規地點為本市○○區○○○路000
    號前，違規日期為110年7月22日中午12時29分許，檢舉人於
    同月28日晚間11時31分許提出檢舉，符合道交條例第7條之1
    行為終了7日內檢舉之規定。
　㈡本案件移至被告，爰依道交條例第9條及違反道路交通管理事
    件統一裁罰基準及處理細則第41條第4項規定裁決，處罰主
    文應為適法等語。並聲明：駁回原告之訴。
五、本院之判斷：
　㈠經查，原告騎乘系爭機車，於前述違規時間，行經臺北市○○
    區○○○路000號前違規地點時，有行駛於地磚道地面之行為，
    此觀舉發機關檢附之採證影像擷取畫面甚明（本院卷第50頁
    ）。
　㈡按車道與人行道之劃分，道交條例第3條第3款、第4款分別有
    清楚定義：「車道：指以劃分島、護欄或標線劃定道路之部
    分，及其他供車輛行駛之道路。」、「人行道：指專供行人
    通行之騎樓、走廊、及劃設供行人行走之地面道路，與人行
    天橋及人行地下道。」一般情況下，車道固然多鋪設柏油路
    面，而與市區內供行人行走之地面道路多鋪設地磚不同，惟
    此區分既非前揭法律所明文者，亦非無例外情形（如萬華區
    廣州街龍山寺前、信義區仁愛路4段臺北市政府前等路段即
    鋪設地磚），故系爭機車雖行駛於鋪設地磚之地面道路上，
    尚不足以據此即認係行駛於人行道上。
　㈢另一方面，「指示標線區分如下：…一、縱向標線：…㈢路面邊
    線。…」、「路面邊線，用以指示路肩或路面外側邊緣之界
    線。其線型為白實線，線寬為15公分，整段設置。但交岔路
    口或劃設有禁止停車線、禁止臨時停車線處或地面有人行道
    之路段得免設之。」、「（第1項）禁止臨時停車線，用以
    指示禁止臨時停車路段，以劃設於道路緣石正面或頂面為原
    則，無緣石之道路得標繪於路面上，距路面邊緣以30公分為
    度。（第2項）本標線為紅色實線，線寬除設於緣石，正面
    者以緣石高度為準外，其餘皆為10公分。…」道路交通標誌
    標線號誌設置規則第180條第1項第1款第3目、第183條、第1
    69條第1項、第2項分別定有明文，是於無緣石之道路路面上
    標繪有代表禁止臨時停車之紅色實線者，依據前述規定，該
    路段應屬供車輛行駛之道路。而查，本件系爭機車所行經之
    違規地點，路面上繪設有紅色實線，此由採證照片清晰可見
    ，足認該路段仍屬車道範圍，原告騎乘系爭機車行駛該路段
    ，應不該當道交條例第45條第1項第6款「行駛人行道」要件
    。
六、綜上所述，本件原告於違規時間，騎乘系爭機車所行經之違
    規地點，既屬車道範圍內，已不該當「駕車行駛人行道」之
    要件。此外，依被告所提出卷內相關事證，且查無原告有何
    其他前揭違規行為，被告認定原告違規，以原處分裁處罰鍰
    600元、並記違規點數1點，遂有違誤。原告訴請撤銷原處分
    ，所執理由雖非可採，惟原處分既有上開瑕疵，仍認原告有
    理由，應予准許。
七、本件判決基礎已臻明確，兩造其餘攻防方法及訴訟資料，經
    審酌後認與判決結果不生影響，爰不一一論述，併此敘明。
八、原處分既經撤銷，則本件訴訟費用300元（詳如後附計算書
    所示），應由敗訴之被告負擔，爰確定被告應給付原告之訴
    訟費用額如主文第 2 項所示。
據上論結，本件原告之訴為有理由，依行政訴訟法第237條之8第
1項、第98條第1項前段，判決如主文。
中　　華　　民　　國　　111 　年　　4 　　月　　11　　日
　　　　　　　　　行政訴訟庭　法　官　吳坤芳
上為正本係照原本作成。
如不服本判決，應於判決送達後20日內，向本院提出上訴狀並表
明上訴理由（原判決所違背之法令及其具體內容或依訴訟資料可
認為原判決有違背法令之具體事實），其未載明上訴理由者，應
於提出上訴後20日內向本院補提理由書（上訴狀及上訴理由書均
須按他造人數附繕本，如未按期補提上訴理由書，則逕予駁回上
訴），並應繳納上訴裁判費新臺幣750元。

中　　華　　民　　國　　111 　年　　4 　　月　　11　　日
　　　　　　　　　　　　　　　書記官　林妙穗

訴訟費用計算書
項　　　　目　　　　　　　金　額（新臺幣）　　備　註
第一審裁判費　　　　　　　　300元
合        計　　　　　　　　300元